臺灣高等法院刑事判決　　　　　　　　　　　　　　九十一年度上易字第一號
　　上　訴　人　台灣板橋地方法院檢察署檢察官
　　上　訴　人　乙○○
　　即　被　告
　　選任辯護人　黃勝文
　　　　　　　　李進成
右上訴人因被告竊佔等案件，不服臺灣板橋地方法院九十年度易字第二四二二號，中
華民國九十年十二月四日第一審判決（起訴案號：臺灣板橋地方法院檢察署九十年度
偵字第五三０四號），提起上訴，本院判決如左：
    主  文
原判決撤銷。
乙○○阻塞集合住宅之逃生通道，致生危害於他人生命，處有期徒刑參月，如易科罰
金，以參佰元折算壹日。
    事  實
一、乙○○係座落台北縣中和市○○路三二一號（整編前門牌號碼為中和市○○路三
    八五號）一至五樓公寓式集合住宅之五樓住戶（門牌號碼為中和市○○路三二一
    之四號），其於民國六十七年四月間搬入該址居住後，即意圖為自己不法之利益
    ，將其住處上方即該公寓頂樓平台悉數予以竊佔使用（竊佔部分追訴權時效已完
    成），並在該公寓四樓至五樓間兼有逃生通道作用之樓梯間裝設鐵門，藉以阻塞
    隔絕，使四樓以下之住戶無法通行使用頂樓平台，至八十九年四月二十三日刑法
    第一百八十九條之二修正公布生效後，仍繼續以此方式阻塞樓梯間之逃生通道，
    使該公寓四樓以下住戶如遇災害事變時，無法經由該樓梯間之逃生通道往頂樓平
    台逃生，致生危害於他人生命，嗣經該公寓三樓住戶甲○○提出告訴後，乙○○
    始在九十年四月十三日之前將該鐵門拆除。
二、案經甲○○訴由臺灣板橋地方法院檢察署檢察官偵查起訴。
    理  由
一、公共危險部分
（一）前揭事實，業據被告乙○○供承不諱，核與告訴人甲○○之指訴及證人丙○○
      於本院審理時證述之情節相符，並經檢察事務官及本院受命法官分別至現場勘
      驗屬實，有勘驗筆錄在卷可稽，此外復有建物登記謄本、及該鐵門拆除前後之
      照片多幀附卷足憑，事證已臻明確。至於告訴人雖指稱被告係在八十五、六年
      間裝設鐵門云云，惟被告已堅稱該鐵門係六十七年間即已裝設，況查被告係於
      六十七年四月二十四日登記為前開五樓房屋之所有權人，有建物登記謄本可憑
      （他字卷第三頁），另證人即該公寓四樓之原住戶丙○○已證稱其約在六十八
      、九年間搬至該處居住，搬去時該四樓半已有鐵門等情綦詳（本院卷第四十四
      頁），均核與被告供述之情形一致，足見該鐵門確係六十七年間即已裝設無疑
      。綜上所述，被告之犯行應堪認定。
（二）核被告所為，係犯刑法第一百八十九條之二第一項後段之罪，應依該條第一項
      前段之罪刑處斷。查刑法第一百八十九條之二第一項之罪係八十九年四月二十
      三日修正公布生效，被告在該罪生效前裝設鐵門之行為固不成立該罪，然被告
      於該罪生效後仍有以該鐵門阻塞集合住宅之逃生通道之行為，且致生危害於他
      人生命，自已成立犯罪，且此為犯罪行為之繼續，而非狀態之繼續，辯護人辯
      稱被告裝設鐵門係當時法律不罰之行為，事後鐵門存在僅係狀態之繼續，應不
      成罪乙節，自非的論，並無可採。
二、竊佔部分
（一）公訴意旨另以：被告乙○○為台北縣中和市○○路三二一之四號房屋之使用人
      ，明知位在其房屋上層之頂樓平台部分為該大樓區分所有權人甲○○等人公同
      共有，竟意圖為自己不法之利益，於八十五年七、八月間，僱請不知名工人在
      上開頂樓平台興建泥磚造牆壁上蓋鐵皮屋頂之房屋，以供居住之用，而竊佔甲
      ○○等人公同共有之頂樓平台面積約二十五坪等情，因認被告另涉有刑法第三
      百二十條第二項之竊佔罪嫌。
（二）按三年以上十年未滿有期徒刑者，其追訴權因十年不行使而消滅，刑法第八十
      條第一項第二款定有明文。刑法第三百二十條第二項之竊佔罪，其最重本刑為
      五年有期徒刑，其追訴權時效即因十年不行使而消滅。又刑法第三百二十條第
      二項之竊佔罪，為即成犯，於其竊佔行為完成時犯罪即成立，以後之繼續竊佔
      乃狀態之繼續，而非行為之繼續（最高法院六十六年台上字第三一一八號判例
      ），故竊佔罪之消滅時效應自竊佔行為成立之日起算。
（三）訊據被告對其在前開頂樓建築房屋使用等事實均坦承不諱，惟供稱其係於六十
      七年間即在頂樓搭建房屋使用，事後未曾再增建房屋，亦未在八十五年七、八
      月間動工增建，追訴權時效應已罹於時效而消滅等語。經查被告確係於六十七
      年間即在該處四樓至五樓之樓梯間裝設鐵門，使四樓以下之住戶無法通行使用
      頂樓平台，業已詳如前述，又證人丙○○於本院審理時證稱其約於六十八、九
      年搬至該處居住，當時被告已有裝設鐵門，且知道被告在頂樓加蓋，其搬去後
      仍陸續有施工，但何時完工並不清楚等語（本院卷第四十四頁、第四十五頁）
      ，另參諸在頂樓平台加蓋之房屋在七十五年七月起業經稅捐機關課徵房屋稅，
      有台北縣稅捐稽徵處中和分處房屋（課稅）現值核計表（原審卷第二十六頁）
      、及台北縣稅捐稽徵處中和分處九十一年三月十五日北稅中二字第０九一００
      ０九一四八號函暨所附之房屋平面圖（本院卷第六十、六十一頁），俱見被告
      早已竊佔該頂樓平台並加蓋房屋使用。次查被告既以裝設鐵門之方式阻隔四樓
      以下住戶通行使用頂樓平台，顯然係將該頂樓平台全部範圍置於本身實力支配
      之下，而排除其他住戶之使用，況且被告在頂樓平台所搭建之房屋及棚架已佔
      用該平台之絕大部分，剩餘之少部空間亦為被告栽種植物、盆栽、及堆置雜物
      佔用罄盡，業經檢察事務官及本院受命法官勘驗屬實，有勘驗筆錄、現場照片
      、及附圖足憑（偵字卷第九頁至第二十六頁，本院卷第五十五頁至五十八頁）
      ，益徵被告自始即係將該頂樓平台全部使用範圍予以竊佔，並非僅止於竊佔加
      蓋房屋之範圍而已。按竊佔罪為即成犯，於竊佔行為完成時即已成立，被告既
      於六十七年間已裝設鐵門將頂樓平台完全置於本身實力支配之下而排除其他住
      戶之使用，顯然於當時即已完成竊佔頂樓平台之行為，至於其加蓋之房屋無論
      實際係於何時加蓋完成，及嗣後在八十五年間是否另有增建之行為，仍均屬竊
      佔行為完成後佔有狀態之繼續，而非行為之繼續，尤其並非另有新發生之竊佔
      行為，公訴意旨認被告係於八十五年七、八月間始有在頂樓平台興建房屋之竊
      佔犯行乙節，顯然與事實不符。被告於六十七年間即已完成竊佔行為，而竊佔
      罪之追訴權因十年不行使消滅，本案公訴人至九十一年一月間始依據告訴人之
      告訴開始偵查，被告所犯竊佔罪之追訴權時效自早已消滅。
（四）被告所犯竊佔罪之追訴權時效業已消滅，其事後即使另有增建房屋行為亦屬狀
      態之繼續，已如前述，故告訴人及證人蔡忠修關於被告於八十五年間曾增建房
      屋部分之供述，無論是否屬實，均與前開論斷無礙。
三、原判決不查，將被告之竊佔行為強行割裂，誤認被告於八十五年間有竊佔犯行予
    以論科，復誤認被告被訴公共危險部分不成立犯罪，均屬違誤；被告及檢察官分
    別提起上訴，指摘原判決不當，均非無理由，且原判決既有可議，自應予以撤銷
    改判。爰審酌被告素行良好，因錯誤觀念而有前開犯行，於偵查中業已主動拆除
    鐵門，惟仍未能拆除加蓋房屋，將竊佔之頂樓平台淨空交還全體住戶共同使用等
    一切情狀，量處如主文第二項所示之刑，以示儆懲。被告行為後，刑法第四十一
    條已於九十年一月十二日修正公布生效，將原定須犯最重本刑為三年以下有期徒
    刑以下之刑之罪，而受六月以下有期徒刑或拘役之宣告，始得易科罰金之規定，
    修正為犯最重本刑為五年以下有期徒刑以下之刑之罪，而受六月以下有期徒刑或
    拘役之宣告者，均得易科罰金，相比較之下，自應適用修正後之規定諭知易科罰
    金之折算標準。至於被告所犯竊佔罪之追訴權時效雖已消滅，惟因公訴人認與前
    開公共危險罪有牽連犯之裁判上一罪關係，爰不另為免訴之諭知。
據上論斷，應依刑事訴訟法第三百六十九條第一項前段、第三百六十四條、第二百九
十九條第一項前段、刑法第一百八十九條之二第一項、第二條第一項前段、第四十一
條第一項前段、罰金罰鍰提高標準條例第二條，判決如主文。
本案經檢察官吳國南到庭執行職務。
中      華      民      國    九十一    年      四      月     十六     日
                              臺灣高等法院刑事第二十三庭
                                  審判長法  官 黃  瑞  華
                                        法  官 雷  雯  華
                                        法  官 宋      祺
右正本證明與原本無異。
不得上訴。
                                        書記官 蔡  慧  娟
中      華      民      國    九十一    年      四      月     十九     日
附錄：本判決論罪科刑法條全文
      刑法第一百八十九條之二第一項
損壞礦坑、工廠或其他相類之場所內關於保護生命之設備，致生危險於他人生命者，
處一年以上、七年以下有期徒刑。
